【裁判字號】    92,上訴,419
【裁判日期】    920603
【裁判案由】    違反槍砲彈藥刀械管制條例等
【裁判全文】
臺灣高等法院臺南分院刑事判決              九十二年度上訴字第四一九號    Ｇ
      上  訴  人
      即  被  告  乙  ○  ○
      指定辯護人  本院公設辯護人  甲  ○  ○
右上訴人因違反槍砲彈藥刀械管制條例等案件，不服臺灣臺南地方法院九十一年度
訴字第一一五二號中華民國九十二年三月十二日第一審判決（起訴案號：臺灣臺南地
方法院檢察署九十一年度偵字第九七０號），提起上訴，本院判決如左：
      主      文
上訴駁回。
      事      實
一、乙○○曾於民國八十五年間因妨害自由案件，經法院判處有期徒刑一年確定，於
    八十八年十月二十九日縮刑期滿執行完畢。猶不知悔改，明知非經主管機關許可
    ，不得持有具殺傷力之手槍及子彈，竟於九十一年八月五日二十二時二十分許，
    未經許可而持有口徑九ｍｍ、槍管內具陸條右旋來復線之制式手槍一支及子彈一
    發，行經臺南市○○路○段六七一號蔡阿葭所經營之「大哥大檳榔攤」時，因欲
    自褲子口袋掏錢購買檳榔，致不慎觸及置於身上之上述手槍，該手槍因而掉落地
    面，因撞擊力過大致槍枝走火，擊中是時在檳榔攤內代蔡阿葭看顧檳榔攤之郭宗
    仁，子彈自郭宗仁之左腿膝蓋穿入，由下往上貫穿左大腿而卡於臀部，郭宗仁受
    傷後自行搭車前往財團法人奇美醫院（以下簡稱奇美醫院）救治（過失傷害部分
    業經被害人撤回告訴而為原審法院判決不受理確定在案）。嗣因警方於偵辦另案
    時，獲悉上情而循線查獲，並赴奇美醫院扣得上述彈頭一顆。
二、案經臺南市警察局第三分局報請臺灣臺南地方法院檢察署檢察官偵查起訴。
      理      由
一、訊據上訴人即被告乙○○固坦承於上開時地曾到右揭檳榔攤買榔榔乙節，惟矢口
    否認有為右揭犯行，辯稱：該槍彈均非伊所有，郭宗仁所受槍傷係跟蹤伊至上址
    檳榔攤、與伊有怨隙之綽號「阿川」、姓名年籍不詳之男子持有之槍枝所擊發的
    ，槍、子彈都是他的，我不知道他的真實姓名，我只認識他的女朋友，現在正在
    找他云云。
二、經查：
  (一)被害人郭宗仁確於右揭時地遭槍擊，且子彈係自郭宗仁之左腿膝蓋穿入，由下往
    上貫穿左大腿而卡於臀部等情，業據證人蔡阿葭於偵審中到庭證述明確，核與被
    害人郭宗仁於警訊、偵查中及原審調查時到庭陳述之被害情節相符（警卷九十一
    年八月十五日偵訊筆錄、偵查卷第三十頁、第三十五頁、原審卷第三十三頁、第
    三十四頁），並有卷附之奇美醫院病歷資料、住院同意書、手術及麻醉同意書可
    按，是擊發該子彈之槍枝具殺傷力自不待言。而前開自郭宗仁身上取出之彈頭，
    經送請內政部警政署刑事警察局鑑驗結果，認定送鑑擊發過子彈彈頭壹顆，係已
    擊發之口徑九ｍｍ銅包衣彈頭，其上具陸條右旋來復線，該彈頭應為口徑九ｍｍ
    ，且槍管內具陸條右旋來復線之制式槍枝所擊發，並非改造手槍所擊發等情，有
    該局九十一年九月二十七日刑鑑字第○九一○二五五○六二號槍彈通知書及九十
    一年十月十一日刑鑑字第０９１０２７７５０６號函、九十一年十二月三十一日
    刑鑑字第０９１０３２１９２４號函各一件在卷可稽（偵查卷第三七至四一頁、
    第四三頁及原審卷第五八頁），足認被害人於右揭時地為槍砲彈藥刀械管制條例
    所管制之具殺傷力制式槍彈所槍傷應可確認。
  (二)其次，就被害經過情節，被害人郭宗仁於警訊中陳稱：當時被告來「大哥大檳榔
    攤」購買檳榔，我向他打招呼，他買新台幣一百元檳榔，於口袋拿錢時，突然在
    他身上掉出一把手槍，掉在地上，可能（掉在地上）撞擊力過大，手槍內子彈擊
    發打到我的身體，子彈是從我左腳大腿膝蓋貫穿到屁股處，彈頭卡住在屁股處。
    ．．．（乙○○身上掉落者係何種類型、何種顏色之手槍？）我只有看見一把手
    槍自他身上掉落在地上，是何種類型及顏色我已不記得等語（見警卷九十一年八
    月十五日偵訊筆錄）。其於偵查中亦到庭證稱：當日我去買檳榔，蔡阿葭叫我幫
    忙看店，約十分鐘左右，乙○○喝了酒來檳榔攤，與另一個我不認識的人。乙○
    ○要買檳榔，我正要拿檳榔給他，回頭拿檳榔，突然聽到一聲「碰」聲音，槍就
    掉在地上，我腳也受傷了等語（見偵查卷第三○頁反面）；且經檢察官詢以：何
    以在警訊中指證槍枝係被告從口袋拿錢時不小心拉碰到槍枝？證人郭宗仁結證稱
    ：「事實上就是這樣」；再詢以：案發時另一名男子站在何處？證人郭宗仁則答
    稱：「站在被告後面，是被告掏錢出來要買檳榔」（見偵查卷第三四頁反面）。
    嗣於原審調查時則到庭證稱：我那天去買檳榔，老闆娘（即蔡阿葭）說她肚子痛
    ，要我幫忙看店，我就幫忙顧店，約五、六分鐘後，剛好被告與一不詳姓名男子
    年約三十歲左右來檳榔攤買檳榔，他們二人同時從一台自小客車上下來，被告走
    在前面，該名不詳姓名男子走在被告後面，被告站在我右側，表示要買二百元之
    檳榔，．．我拿好檳榔轉身要拿給被告時，槍掉到地上，聽到「碰」一聲，我就
    受傷了。我受傷後坐在地上，被告過來跟我說「怎麼會這樣，抱歉啦（台語），
    我不是故意的」，我跟他說沒有關係，就自己去醫院等語（見原審卷第三三頁至
    第三四頁）。綜稽上開被害人郭宗仁之證詞，足徵當日掉落在地上、擊傷郭宗仁
    之槍枝確係自被告身上掉落無疑；雖證人即經營上址檳榔攤之老闆娘蔡阿葭未於
    現場目擊，但被害人郭宗仁受傷後欲搭車就醫時及事後亦曾明確告知蔡阿葭：當
    日被告前來購買檳榔，槍枝掉落地上走火擊傷伊等情（見原審卷第三十六頁），
    核與證人蔡阿葭於警訊及原審之證述情節相符（見警卷及本院卷第三七頁），前
    後所述均未曾提及，係遭與被告一同前往上址檳榔攤之另名男子所擊傷，而係明
    確地表示其係於被告購買檳榔時遭槍擊誤傷，是被告所辯，顯係卸責之詞。
  (三)再參以被告迭於警訊及偵審中供稱其與郭宗仁是自小認識之好朋友，常一起聚會
    小酌，處的還不錯，彼此間並無任何糾紛或仇怨等情（見偵查卷第一一頁反面、
    第四七頁反面及原審卷第三五頁）；且被害人郭宗仁於警訊中亦證稱：伊遭受槍
    擊後，自己打電話叫計程車至奇美醫院就醫，因伊與被告已認識十餘年，又無仇
    怨，被告係在無意中傷到伊，故伊於案發後並未向警方報案等語（見警卷同上筆
    錄）；又本件並非被害人報案而係警方嗣後偵辦另案，監聽上址檳榔攤之電話時
    ，始自監聽紀錄上獲悉上情而循線查獲，亦有監聽譯文一件在卷可按（見警卷）
    ，足見郭宗仁與被告之交情良好，非但於受槍擊時未追究被告之責任，於案發後
    亦未向警方報案，是郭宗仁實無設詞誣陷被告或誤認為被告持有槍枝之可能，足
    認被害人郭宗仁上開不利於被告之證詞應可採信，被告雖一再辯稱：槍枝係綽號
    「阿川」之人所持有的，郭宗仁所受傷勢係「阿川」持有之槍枝所擊發云云，與
    事實不符，不足採信。何況被害人郭宗仁於偵查中陳稱：（你中槍後，被告如何
    處理？）被告走過來看我說「不好意思哦！我是不小心的哦！」，我表示沒關係
    ，我要去醫院．．．等語（見偵查卷第三四頁反面至第三五頁）；於原審調查時
    則證稱：伊受傷後坐在地上，該名男子還是站在被告後方，沒有講話，也沒有離
    開，被告則過來跟伊說「怎麼會這樣，抱歉啦！（台語），我不是故意的」，伊
    表示沒關係，因伊怕警察過來，被告會有事，所以表示伊自己去醫院就好，被告
    與該名男子就一起上車先行離去，伊就自己搭計程車前往奇美醫院就醫等語（見
    原審卷第三四至三五頁），苟若非被告持有之槍枝掉落地上走火而擊傷郭宗仁，
    被告即無上前向被害人表示抱歉之必要；且倘如被告所言，該名不詳姓名之男子
    即係與被告有怨隙之「阿川」，被告亦無可能與「阿川」共乘一台自小客車至上
    址檳榔攤，且於案發後又與「阿川」同乘一台自小客車離開現場，益徵被告辯稱
    ：該槍非伊持有云云，顯係事後卸責之詞，委無可採。
  (四)再衡以被告辯詞前後不一，於警局初訊時被告辯稱：「阿川」與伊爭著付購買檳
    榔之費用，致發生槍擊案件等語；嗣於偵查中翻異前詞，辯稱：當日為了向「阿
    川」催討先前積欠伊二萬元之欠款，伊與「阿川」約在上址檳榔攤見面，槍是「
    阿川」攜帶拿出來的，伊怕被打到，所以才過去與「阿川」搶槍，沒想到會打中
    伊朋友郭宗仁云云（見偵查卷第二三頁反面、第三一頁）；而於原審初訊時則辯
    稱：當日伊獨自至上址檳榔攤購買檳榔，「阿川」跟蹤伊至檳榔攤，伊掏錢要買
    檳榔時，「阿川」自伊後面褲子腰際用手要拉伊上車，伊回頭看到「阿川」之腰
    際突出，就用手抓「阿川」之腰際，不知道什麼東西掉出來，只聽到「碰」一聲
    ，「阿川」就彎身撿東西，然後跑上車，伊怕「阿川」又返回，就走到郵局去打
    電話，要「國仔」來接伊云云（見原審卷第二○頁、第二一頁、第二四頁）。則
    案發時，被告究係與「阿川」一同前往該檳榔攤，因搶著付帳致發生本案；或係
    被告與「阿川」約在該檳榔攤見面，被告與「阿川」搶槍致槍枝走火發生本案；
    抑或係「阿川」跟蹤被告至該檳榔攤，被告與「阿川」拉扯始發生槍枝走火一節
    ，被告前後供述不一，足認被告之辯解，應係臨訟杜撰之詞，不足採信。何況，
    被告案發迄今，均無法供出「阿川」者究係住於何處所、有何足以辨認之特徵或
    如何聯絡等等資料以供辦案參考，其於偵查中僅表示「阿川」住西港鄉或中洲寮
    一帶，而不知真實姓名年籍，且另稱鄭瑞民、陳進財二人認識「阿川」，可帶同
    警方前往，惟經警方查訪鄭瑞民、陳進財二人，該二人均表示不認識「阿川」，
    亦不知其住處，有警方之查訪報告附卷可參（見偵查卷第四四頁），於原審及本
    院審理終結，猶無法提出「阿川」之真實姓名、年籍資料及聯絡方式供本院查證
    （見原審卷第一一四頁、本院卷第三十四頁），則究有無「阿川」之人，不無令
    人存疑，自無法遽以認定被告前開與卷內證據資料不符之辯解為真實。
  (五)被告嗣於原審調查時雖又供稱：伊跑掉後，在「大哥大檳榔攤」斜對面之郵局旁
    邊遇見吳瑞祥、呂進國二人，該二人看見伊，就停車載伊去朱嘉生醫院敷藥，但
    到達時醫院已關門，又載伊至吳瑞祥經營之檳榔攤敷藥，敷完藥後再載伊回家云
    云（見原審卷第七四頁至第七五頁）；證人呂進國到庭後亦附和上開供述情節，
    並證稱被告在車上表示有人要押他等語（見原審卷第七六頁至第七七頁）；惟經
    質以：是否還記得九十一年八月五日發生何事？證人呂進國先則證稱：時間太久
    ，伊不記得了；後又陳稱：與被告相遇之上開情節，我有印象，但不確定日期；
    及後卻又改口稱：伊與被告相遇之時間是晚上七、八點左右等語（見原審卷第七
    六頁），苟若相遇時間係當天晚上七、八點左右，則顯係在本案發生時間之晚上
    十點二十分之前，是證人呂進國之上開證言，實無從證明被告前開所陳情節為真
    ，而為被告有利之認定。何況被告亦自承其與阿川搶槍時，呂進國與吳瑞祥未在
    現場（見原審卷第七四頁）；核與被害人郭宗仁陳稱案發當時只有伊與被告及被
    告同來之另名不詳姓名男子在場（見原審卷第三五頁），則證人呂進國既非案發
    時在場目睹本案經過之人，亦未見過被告所稱「阿川」之人，則其證言自無從證
    明被告之前開辯解為真實。又被告於原審初訊時供稱：八十八年間，伊在土城開
    設餐廳，「阿川」曾來店裡消費，積欠餐費二萬多元未還，伊於八十八、八十九
    年間向「阿川」之女朋友要錢後，「阿川」有再來店裡消費一次，不但未還清先
    前積欠之款項，還動手砸店，自此之後，即未與「阿川」見面，再一次碰面就是
    案發時在上址檳榔攤，「阿川」要拉伊上車云云（見原審卷第二二頁），苟若上
    情為真，則應係「阿川」積欠被告款項，並非被告積欠「阿川」款項未還，則欠
    債者理應逃避債主而不可得，何來主動找債主尋仇之理！且依上情，被告與「阿
    川」二人間除了二萬元欠款外，並未有深仇大恨，期間又相隔二、三年未見面，
    衡諸常情，「阿川」實無必要為區區二萬多元欠款尋隙於被告，足徵被告上開辯
    解，均無可採。
  (六)綜稽上開各情節，足認該把制式槍枝確係被告所持有，被告前開所為辯解，均無
    可採。本件事證明確，被告犯行洵堪認定，自應依法論科。
三、被告乙○○未經許可，持有具有殺傷力之制式手槍及子彈，核其所為分別係犯槍
    砲彈藥刀械管制條例第七條第四項之未經許可持有手槍罪及同條例第十二條第四
    項之未經許可持有子彈罪。被告以一持有行為，同時持有上開槍枝及子彈，觸犯
    構成要件相異之罪名，為想像競合犯，應依刑法第五十五條前段之規定，從一重
    之槍砲彈藥刀械管制條例第七條第四項之未經許可持有手槍罪處斷。又被告有如
    事實欄所載之前案科刑及執行紀錄，有卷附臺灣高等法院被告全國前案紀錄表一
    紙可按，其受有期徒刑之執行完畢，五年以內再犯有期徒刑以上之罪，為累犯，
    應依刑法第四十七條之規定加重其刑。
四、原審以被告乙○○罪證明確，因予適用槍砲彈藥刀械管制條例第七條第四項、第
    十二條第四項，刑法第十一條前段、第五十五條、第四十七條、第四十二條第三
    項、第三十八條第一項第一款，罰金罰鍰提高標準條例第二條規定，並審酌被告
    於目前社會治安因槍枝氾濫而日益惡化之際，猶非法持有槍彈，嚴重威脅社會治
    安，及被告並無持上開槍彈犯案暨犯後不知悔改、狡飾犯行等一切情狀，量處有
    期徒刑六年，併科罰金新台幣三十萬元，罰金部分如易服勞役，以罰金總額與六
    個月之日數比例折算，以資懲儆。另敘明未扣案口徑九ｍｍ、槍管內具陸條右旋
    來復線之制式手槍一把為違禁物，應依法宣告沒收；另扣案自郭宗仁身上取出之
    彈頭一顆，係制式子彈擊發後留在郭宗仁之殘餘彈頭，已不具殺傷力，非屬違禁
    物，不另宣告沒收。本院經核原判決認事用法，均無不合，量刑亦屬妥適。被告
    上訴意旨，猶執前詞否認犯罪，指摘原判決不當，並無可取，為無理由，應予駁
    回。
據上論斷，應依刑事訴訟法第三百六十八條，判決如主文。
本案經檢察官吳忠賢到庭執行職務。
中    華    民    國      九十二      年      六      月      三        日
                                  臺灣高等法院臺南分院刑事第六庭
                                      審判長法官  楊    明    章
                                            法官  顏    基    典
                                            法官  沈    揚    仁
右正本證明與原本無異。
如不服本判決，應於判決送達後十日內向本院提出上訴狀，其未敘述理由者並應於提
出上訴狀後十日內向本院補提理由書（應附繕本)。
                                      法院書記官  李    梅    菊
中    華民    國      九十二      年      六      月      五        日
附錄本案論罪科刑法條全文：
槍砲彈藥刀械管制條例第七條 第四項：
未經許可，持有、寄藏或意圖販賣而陳列第一項所列槍砲、彈藥者，處五年以上有期
徒刑，併科新台幣一千萬元以下罰金。
第一項至第三項之未遂犯罰之。
槍砲彈藥刀械管制條例第十二條第四項：
未經許可，持有、寄藏或意圖販賣而陳列子彈者，處五年以下有期徒刑，併科新台幣
三百萬元以下罰金。
第一項至第三項之未遂犯罰之。


司法院資訊處製作；財團法人民間司法改革基金會備份。
